【裁判字號】    98,上易,565
【裁判日期】    980430
【裁判案由】    贓物
【裁判全文】
臺灣高等法院刑事判決                 98年度上易字第565號
上  訴  人  臺灣板橋地方法院檢察署檢察官
被      告  甲○○
                    （另案現在臺灣新店戒治所戒治中）
上列上訴人因被告贓物案件，不服臺灣板橋地方法院97年度易字
第3378號，中華民國97年12月31日第一審判決（起訴案號：臺灣
板橋地方法院檢察署97年度偵緝字第2166號），提起上訴，本院
判決如下：
    主  文
原判決撤銷。
甲○○故買贓物，累犯，處有期徒刑月，如易科罰金以新臺幣
壹仟元折算壹日。
    事  實
一、甲○○曾於民國94年間，因詐欺案件，經臺灣臺北地方法院
    以94年度易字第2162號判處有期徒刑7月確定，並於96年1月
    4日縮刑期滿執行完畢。詎猶不悔改，竟於96年12月18日上
    午8時40分許，在臺北縣新莊市○○○路78巷22號對面停車
    場出口處，明知綽號「阿龍」真實姓名年籍不詳之林姓成年
    男子，所持有之電纜線一批（包括有型號600V交連PE電纜
    1/C 250 MCM黑色電纜線48.5公斤，核算總長約37.02公尺，
    價值約新臺幣（下同）6,170元；型號600V交連PE電纜1/C
    250 MCM黃色電纜線31公斤，核算總長約23.7公尺，價值約
    3,944元；合計總價約10,114元，均係臺灣電力股份有限公
    司（以下稱臺電公司）所有之物，於不詳時地遭不詳之人竊
    剪），係來路不明之贓物，竟仍約定以2,500元之代價，向
    「阿龍」收購，欲剝取該電纜線內之銅線變賣獲利，適其將
    上開收購之電纜線贓物搬至其所有之推板車上，正欲載運離
    開，旋遇警盤查，查得其載運之電纜線均係臺電公司所有遭
    竊剪之物，因而查悉上情。
二、案經臺北縣政府警察局蘆洲分局報請臺灣板橋地方法院檢察
    署檢察官偵查起訴。
    理  由
壹、證據能力有無之判斷：
一、按被告以外之人（包括證人、鑑定人、告訴人、被害人及共
    同被告等）於審判外之陳述雖不符刑事訴訟法第159條之1至
    之4等4條之規定，而經當事人於審判程序同意作為證據，法
    院審酌該言詞陳述或書面陳述作成時之情況，認為適當者，
    亦得為證據；當事人、代理人或辯護人於法院調查證據時，
    知有刑事訴訟法第159條第1項不得為證據之情形，而未於言
    詞辯論終結前聲明異議者，視為有前項之同意，同法第159
    條之5定有明文。立法意旨在於傳聞證據未經當事人之反對
    詰問予以核實，原則上先予排除。惟若當事人已放棄反對詰
    問權，於審判程序中表明同意該等傳聞證據可作為證據；或
    於言詞辯論終結前未聲明異議，基於尊重當事人對傳聞證據
    之處分權，及證據資料愈豐富，愈有助於真實發見之理念，
    且強化言詞辯論主義，使訴訟程序得以順暢進行，上開傳聞
    證據亦均具有證據能力。本件證人即臺電公司臺北西區營業
    處巡修課領班乙○○於警詢中之陳述，其性質雖屬傳聞證據
    ，且查無符合同法第159條之1至之4等前4條之情形，惟上開
    警詢筆錄內容，於本院審理時予以提示並告以要旨，且各經
    檢察官及被告等人表示意見。當事人已知上述筆錄乃傳聞證
    據，而於言詞辯論時已同意證據（見本院卷第38頁反面），
    依上開規定，足證人乙○○於警詢中之證言應具有證據能力
    。
二、本件卷附證人乙○○出具之臺北縣政府警察局贓物認領保管
    單，係被告以外之人於審判外之書面陳述，而檢察官及被告
    就該書面陳述，於本院審理時均同意該保管單作為證據（見
    本院卷第38頁反面），本院並審酌前開書面陳述作成時之情
    況均屬正常，且與本案相關之待證事實具有關連性，認適當
    作為證據，依刑事訴訟法第159條之5之規定，具有證據能力
    。
貳、實體方面：
一、訊據被告甲○○矢口否認有上揭故買贓物之犯行，辯稱：當
    時「阿龍」一開始是打電話要跟伊借三千元，伊沒有錢，「
    阿龍」掛斷電話後，跑來找伊，並說有他有一批以前家裡經
    營五金行剩下的電線廢料要賣給伊，伊才拿推車去搬這些電
    線廢料，但伊不知這是贓物，故伊剛把這些電線廢料搬到推
    車上，被警察攔下來時，「阿龍」就跑走了，電纜線是誰剪
    的伊不知道云云。然查：被告有於前揭時地向「阿龍」購買
    上開電纜線，並已將該等電纜線放到伊之手推車上等情，迭
    據被告於警詢、偵查、原審及本院審理時坦承在卷（見偵字
    第418號卷第9頁至第10頁、第35頁、原審卷第21頁、第26頁
    至第27頁、本院卷第22頁至第23頁、第40頁）。而該等電纜
    線係臺電公司遭竊一節，亦據證人乙○○於警詢證述甚明（
    見偵字第418號卷第12頁至第13頁），且該等電纜線業經臺
    電公司領回，亦有證人乙○○所出具之臺北縣政府警察局贓
    物認領保管單1紙附卷可稽。足徵上開電纜線係屬來源不明
    之贓物無訛。又被告係以2,500元價格要向「阿龍」購買上
    開電纜線，亦據被告陳明在卷（偵字第418號卷第9頁至第10
    頁、第35頁、原審卷第21頁、第26頁至第27頁、本院卷第22
    頁、第40頁），然依被告於警詢所述：伊知道電纜線目前收
    購價格一公斤150元等語（見偵字第418號卷第10頁），則上
    開電纜線之價值約為11,925元（即《48.5公斤＋31公斤》×
    150元）；況證人乙○○亦證稱上開電纜線價值約10,114元
    （即6,170元＋3,944元）等語在卷（見偵字第418號卷第13
    頁），是無論何者均遠高於被告向「阿龍」購買之價格，被
    告既明知當時電纜線之價格，卻仍以不相當之2,500元低價
    向「阿龍」購買上開電纜線，難謂其對阿龍所兜售之上開電
    纜線無贓物之認識。況依上開電纜線查獲照片所示，該批電
    纜線標有臺電公司電纜線「TFC-WL」英文標示，且均已經剪
    裁為約1公尺長之電纜線段，已無法正常使用，再參以被告
    所稱：「阿龍」原本是把這些電纜線放在麻布袋裡，丟在草
    叢上等語（見本院卷第22頁反面），顯見「阿龍」將該等電
    纜線販售予被告之過程亦與一般買賣不同，是自該等電纜線
    外觀及「阿龍」兜售該等電纜線之過程即可認係該等電纜線
    係屬來路不明之物，被告辯稱其不知上開電纜線係屬贓物云
    云，應係事後卸責之詞，要無可採。至被告雖於警詢、偵查
    中曾稱其尚未給付「阿龍」價金云云，然被告為警查獲時，
    已將該等電纜線放置在其手推上，已如前述，是其已實際取
    得支配該批電纜線，並攜有美工刀、虎頭鉗準備剝取該批電
    纜線中之銅線，足見其與「阿龍」買賣該批電纜線之合意已
    成立，且「阿龍」亦已交付該批電纜線予被告，縱其所稱尚
    未給付價金云云屬實，亦不影響其間故買贓物犯行之成立。
    綜上所述，本件事證明確，被告犯行堪以認定。
二、核被告所為，係犯刑法第349條第2項之故買贓物罪。又其曾
    於94年間，因詐欺案件，經臺灣臺北地方法院以94年度易字
    第2162號判處有期徒刑七月確定，並於96年1月4日縮刑期滿
    執行完畢，有本院被告前案紀錄表在卷可稽，被告前受有期
    徒刑執行完畢後，於五年以內故意再犯本件有期徒刑以上之
    罪，為累犯，應依刑法第47條第1項規定，加重其刑。原審
    就被告予以論罪科刑，固非無見，惟查：按除簡式審判程序
    、簡易程序及第376條第1款、第2款所列之罪之案件外，第
    一審應行合議審判，刑事訴訟法第284條之1定有明文。本件
    依前開規定，本應行合議審判，而原審則由法官彭全曄獨任
    審判，有審判筆錄及刑事判決書各1件在卷為憑（見原審卷
    第24頁至第28頁），顯不符前開規定，自有違背法令。檢察
    官以原審就本案未行合議審判，違背法令為由，提起本件上
    訴，自屬有據。應由本院予以撤銷改判。爰審酌被告犯罪之
    動機、目的、手段、方法、所得不法利益、所生危害及犯後
    飾詞卸責之態度等一切情狀，量處如主文第二項所示之刑，
    並諭知易科罰金之折算標準。檢察官雖另以被告故買電纜線
    ，所為妨害電力之正常輸送，危害治安、所有者與使用者權
    益甚大，又係累犯，原審僅量處有期徒刑三月，尚屬過輕，
    而指摘原判決不當云云。惟上開電纜線之價值僅約10,114元
    ，已如前述，且本院審酌前開刑法第57條各項情形後，認仍
    宜量以有期徒刑三月。至扣案之被告所有美工刀1支、虎頭
    鉗1支等物，核與被告本件故買贓物犯行無涉，故不予宣告
    沒收，附此敘明。
據上論斷，應依刑事訴訟法第369條第1項前段、第364條、第299
條第1項前段，刑法第349條第2項、第47條第1項、第41條第1項
前段，刑法施行法第1條之1，判決如主文。
本案經檢察官王清杰到庭執行職務。
中    華    民    國    98    年    4     月    30    日
                  刑事第二十二庭審判長法  官  何菁莪
                                      法  官  江振義
                                      法  官  李麗珠
以上正本證明與原本無異。
不得上訴。
                                      書記官  陳禹任
中    華    民    國    98    年    5     月     4    日
附錄：本案論罪科刑法條全文
刑法第349條
收受贓物者，處 3 年以下有期徒刑、拘役或 5 百元以下罰金。
搬運、寄藏、故買贓物或為牙保者，處5年以下有期徒刑、拘役
或科或併科1千元以下罰金。
因贓物變得之財物，以贓物論。


司法院資訊處製作；財團法人民間司法改革基金會備份。
